【裁判字號】    99,易,2169
【裁判日期】    990805
【裁判案由】    詐欺
【裁判全文】
臺灣臺中地方法院刑事判決              99年度易字第2169號
公  訴  人  臺灣臺中地方法院檢察署檢察官
被      告  戊○○
選任辯護人  鞠金蕾律師
            丙○○
            辛○○
            丁○○
            庚○○
            己○○
            乙○○
上列被告因詐欺案件，經檢察官提起公訴（99年度偵字第6079號
），被告就被訴事實為有罪之陳述，經本院告知簡式審判程序之
旨，並聽取當事人之意見後，本院合議庭裁定改以簡式審判程序
審理，判決如下：
    主  文
戊○○共同犯詐欺取財罪，處有期徒刑壹年捌月。扣案如附表所
示之物，均沒收。
丙○○共同犯詐欺取財罪，處有期徒刑壹年貳月。扣案如附表所
示之物，均沒收。
辛○○共同犯詐欺取財罪，處有期徒刑壹年。扣案如附表所示之
物，均沒收。
丁○○共同犯詐欺取財罪，處有期徒刑壹年。扣案如附表所示之
物，均沒收。
庚○○共同犯詐欺取財未遂罪，處有期徒刑伍月，如易科罰金，
以新臺幣壹仟元折算壹日。扣案如附表所示之物，均沒收。
己○○共同犯詐欺取財未遂罪，累犯，處有期徒刑陸月，如易科
罰金，以新臺幣壹仟元折算壹日。扣案如附表所示之物，均沒收
。
乙○○共同犯詐欺取財未遂罪，處有期徒刑伍月，如易科罰金，
以新臺幣壹仟元折算壹日。扣案如附表所示之物，均沒收。
    犯罪事實及理由
一、犯罪事實：
    戊○○自民國98年11月初某日起，與丙○○、辛○○、丁○○及真實姓名年籍不詳綽號「凱子」、「阿明」、系統商「
    886611」暨大陸地區車手「小王」之成年人共組詐欺集團；
    庚○○、己○○、乙○○則自99年3 月2 日起與上開人等，
    共同基於意圖為自己不法所有之犯意聯絡，先由丙○○於98
    年9 月間，以每月新臺幣（下同）1 萬4000元之代價，向不
    知情之房東承租臺中市北屯區○○○路53號之房屋作為詐欺
    電話機房，並由丙○○在上址申設IP位址114.38.67.157 號
    之網路，另由戊○○購置室內電話機18台（詐騙時撥打、接
    聽及回覆使用）、電腦設備5 組、閘道器6 台、IP分享器6
    台（連結電腦與室內電話機，供撥打網路電話，發射詐騙語
    音封包使用）、無線電對講機7 台（聯繫共犯及偽裝辦案背
    景音使用）、監視器1 組（置於1 樓與2 樓間，含主機1 台
    及鏡頭4 支，反偵查搜索之用）、鋼門1 片（延阻偵查搜索
    ，以利湮滅證據之用）、行動電話9 支（與大陸地區車手集
    團及共犯聯絡用，SIM 卡已於搜索前遭戊○○湮滅）、隨身
    碟1 個（內有詐騙用相關資料、軟體及網址），並準備帳冊
    1 本（記載犯罪營運支出及共犯績效）、教戰守則3 本（詐
    騙詞底稿）、大陸地區自動櫃員機ATM 操作介面說明（引導
    被害人依指示操作大陸地區自動櫃員機詐取款項用）、大陸
    地區被害人個人資料光碟等犯罪工具；戊○○並委由系統商
    架設電腦、閘道器、路由器及室內電話等網路電話。嗣戊○○、丙○○、辛○○、丁○○即自98年11月初某日起至99年
    3 月4 日止，庚○○、己○○、乙○○則自99年3 月2 日起
    至99年3 月4 日止，每日在上址機房，由戊○○統籌上開有
    犯意聯絡之共犯，反覆為以下之犯罪分工，並均倚之為職業
    ：
    (一)戊○○負責使用電腦內之語音系統發送軟體，依所持之大
      陸地區被害人個人資料發射語音封包（內容為：中國電信
      通知你，你的座機尚欠電話費1859元，如有疑問請按9 轉
      接客服人員），被害人如依語音指示按「9 」即自動回撥
      。
    (二)辛○○、丁○○佯裝為中國電信客服人員（即所謂之前線
      人員），待大陸地區被害人回撥後，向被害人誆稱：經查
      詢結果，確認確有00000000000 號欠費未繳，待被害人否
      認曾申辦此一電話，即表示可能有個人資料外洩遭歹徒冒
      名申辦門號之情事，要求被害人提供姓名、身分證字號聯
      絡方式，嗣即將電話轉接予佯裝為大陸公安人員之戊○○
      或丙○○（即所謂之中線人員）。庚○○則自99年3 月2
      日起，在旁學習，並反覆練習熟悉前線人員之詐騙講稿及
      教戰守則。
    (三)戊○○、丙○○佯裝為大陸地區惠州市公安人員（即所謂
      之中線人員），先由假公安記下被害人年籍資料後，表示
      要查詢再回電給大陸地區民眾，即掛掉電話，稍待約3 分
      鐘後，再回撥至被害人所提供之行動電話，佯稱查證結果
      確定係該被害人有帳戶涉及人頭洗錢，可能有個人資料外
      洩之問題，要求其在電話上製作筆錄，再以無線電話假裝
      查詢，進一步向該被害人佯稱伊復遭冒辦惠州招商銀行帳
      戶，已遭檢察官凍結云云，嗣即將電話轉接予佯裝為檢察
      官或金融犯罪調查科郭主任之戊○○。己○○、乙○○則
      自99年3 月2 日起，在旁學習，並反覆練習熟悉中線人員
      之詐騙教戰守則。
    (四)戊○○佯裝為大陸地區檢察官或金融犯罪調查科郭主任（
      即所謂之後線人員），在接到轉接電話後，即引導被害人
      將帳戶內之金額在自動櫃員機操作匯入大陸地區車手「小
      王」指定之帳戶（黎偉，帳戶帳號0000000000000000000
      號）內，而詐騙款項得逞。
    (五)戊○○、丙○○、辛○○、丁○○均有詐騙得手；庚○○
      、己○○、乙○○則屬新進人員，除熟悉教戰守則、詐騙
      講稿外，並以觀看監視器之方式把風。犯罪所得由「小王
      」以地下匯兌方式分配75% 贓款予戊○○。上開詐欺集團
      自98年11月起至99年3 月4 日止，計詐騙得逞3 至4 次，
      共詐得人民幣20萬元，戊○○並已取得贓款新臺幣50萬元
      。嗣於99年3 月4 日為警至上址搜索，戊○○自監視器發
      現，旋將行動電話SIM 卡沖入馬桶湮滅，並指示其他共犯
      將供犯罪所用之物全數打包至行李箱，由戊○○自上址4
      樓之後陽台丟至房屋後方空地，然仍為警方當場查獲。
二、證據名稱：
    除增加被告於本院之自白外，餘均引用檢察官起訴書之記載
    （如附件）。
三、檢察官起訴書認被告庚○○、己○○、乙○○等3 人亦均應
    成立刑法第339 條第1 項之共同詐欺取財「既遂」罪云云。
    惟查，據被告戊○○於本院準備程序供稱：庚○○、己○○
    、乙○○等3 人是99年3 月2 日去上班的，伊99年3 月1 日
    下午沒有實施詐騙，3 月2 日伊僅作早上，系統就不能使用
    了，3 月3 日作一整天，3 月4 日作1 個多小時警察就來了
    ；3 月2 日至3 月4 日伊等有實施詐騙行為，但被害人並沒
    有把錢匯入帳戶，大陸那邊大概已經有防範了，所以沒有人
    匯款等語（見本院卷第37頁正反面），此外復無證據足認上
    開被告3 人受僱於被告戊○○之3 天期間，被告戊○○及其
    餘被告有詐騙得逞之事實。是被告庚○○、己○○、乙○○
    等3 人，應僅能論以刑法第339 條第3 項、第1 項之共同詐
    欺取財「未遂」罪。是檢察官起訴意旨認被告庚○○、己○○、乙○○等3 人，應成立刑法第339 條第1 項之共同詐欺
    取財既遂罪，容有未洽，惟其起訴之基本社會事實既屬同一
    ，爰依法變更檢察官起訴書所引應適用之法條。
四、量刑之理由：
  (一)核被告戊○○、丙○○、辛○○、丁○○所為，均係犯刑法
    第339 條第1 項之詐欺取財罪；被告庚○○、己○○、乙○○所為，均係犯刑法第339 條第3 項、第1 項之詐欺取財未
    遂罪。渠等就犯罪事實所載之犯行，有犯意聯絡及行為分擔
    ，均為共同正犯。被告庚○○、己○○、乙○○等3 人已共
    謀著手於詐騙行為之實行，而尚未發生被害人遭詐騙款項之
    結果，爰各依未遂犯之規定減輕其刑。又被告己○○前因妨
    害自由案件，經法院判處有期徒刑2 月確定，甫於97年2 月
    6 日執行完畢，有臺灣高等法院被告前案紀錄表在卷可憑，
    其受徒刑之執行完畢後，5 年以內故意再犯本件有期徒刑以
    上之罪，為累犯，應依刑法第47條第1 項規定加重其刑，並
    依法先加後減之。
  (二)爰審酌被告等年紀均尚輕，身體建全，不思以合法途徑賺取
    錢財，竟為貪圖可輕鬆得手之鉅額不法利益，以被告戊○○
    為首共組詐欺集團詐騙大陸地區人民，致被害人受有金錢之
    損失，嚴重危害社會秩序及人民財產安全，渠等價值觀念偏
    差，行為令人不齒，難予寬恕，若不利用此刑罰嚇阻渠等再
    犯，渠等業已嫻熟詐騙手法，再犯機率甚高，被告戊○○即
    不諱言其係在另一詐欺集團工作，熟悉詐騙技巧後，即自組
    詐欺集團；再者詐欺集團本少利多，欲令被告斷絕依此詐騙
    方式輕鬆賺取暴利之念頭，唯有給予嚴懲，甚至令其入監服
    刑，否則無法克竟其功；又本案亦不應因受詐騙者係臺灣人
    民或大陸地區人民而有所差別。另兼衡渠等始終坦承犯行，
    態度尚可；暨渠等犯罪之動機、目的、手段、品行、智識程
    度、所生之損害、犯罪時間長短及分工涉案程度等一切情狀
    ，分別量處如主文所示之刑，並就被告庚○○、己○○、乙○○部分，均諭知易科罰金之折算標準。檢察官雖具體求刑
    ，請求量處被告戊○○有期徒刑7 月、被告丙○○、辛○○
    有期徒刑5 月、被告丁○○有期徒刑4 月、被告庚○○、己○○、乙○○有期徒刑3 月，並給予被告庚○○、丁○○、
    乙○○附條件之緩刑云云。惟查詐欺集團之猖獗行徑，令人
    髮指，且本件耗費國家眾多人力物力，實施監聽、埋伏、搜
    索，始查獲被告共組之詐欺集團，又豈容輕縱。況以檢察官
    上開求刑之刑度，將只會助長詐欺集團之囂張，因詐欺集團
    縱遭查獲，其負責人至多僅須入監服刑7 個月，即可獲得其
    先前詐騙所得之暴利，權衡利弊得失，渠等出監後當然選擇
    繼續重操舊業，被告自無從由此案件中得到教訓，刑罰教化
    、嚇阻之功能盡失。是以檢察官上開求刑，顯非妥當，併此
    敘明。
五、應適用之法條：
  (一)刑事訴訟法第273 條之1 第1 項、第299 條第1 項前段、第
    300 條、第310 條之2 、第454 條第1 、2 項。
  (二)刑法第28條、第339 條第1 項、第3 項、第25條、第47條第
    1 項、第41條第1 項前段、第38條第1 項第2 款。
  (三)刑法施行法第1 條之1 。
六、本判決係依刑事訴訟法第310 條之2 、第454 條第1 項製作
    ，依法僅記載當事人欄、主文、犯罪事實、證據名稱以及應
    適用之法條，其中證據名稱部分，準用同法第454 條第2 項
    規定，逕引用起訴書之記載。
七、如不服本判決，應自判決送達之日起10日內，向本院提起上
    訴。
本案經檢察官甲○○到庭執行職務。
中    華    民    國    99    年    8     月    5     日
                  刑事第二庭    法  官  黃佩韻
以上正本證明與原本無異。
如不服本判決，應於收受判決後10日內向本院提出上訴書狀，並
應敘述具體理由。其未敘述上訴理由者，應於上訴期間屆滿後20
日內向本院補提理由書（均須按他造當事人之人數附繕本）「切
勿逕送上級法院」。告訴人或被害人如對本判決不服者，應具備
理由請求檢察官上訴，其上訴期間之計算係以檢察官收受判決正
本之日期為準。
                                書記官  林柏名
中    華    民    國    99    年    8     月    5     日
附錄論罪科刑法條
中華民國刑法第339 條：
意圖為自己或第三人不法之所有，以詐術使人將本人或第三人之
物交付者，處5 年以下有期徒刑、拘役或科或併科1 千元以下罰
金。
以前項方法得財產上不法之利益或使第三人得之者，亦同。
前二項之未遂犯罰之。
附表：
┌──┬─────────────────────────┐
│編號│扣押物品名稱及數量                                │
├──┼─────────────────────────┤
│ １ │帳冊1 本（含便條紙）（內載99年2 月24日至99年3 月3 │
│    │日犯罪營運支出，及3 月2 日「華」、「宏」、「妮」、│
│    │「91100 」等文字，及「豆花」、「大胖全」、「阿橋」│
│    │、「國華」、「大頭」、「阿章」「阿V 」「俊媽」、「│
│    │小就」、「Kiss」及2 萬元至10萬元不等之金額）。    │
├──┼─────────────────────────┤
│ ２ │教戰守則3本                                       │
├──┼─────────────────────────┤
│ ３ │人頭帳戶資料便條紙（內載大陸地區人頭黎偉之帳戶帳號│
│    │0000000000000000000 號及密碼168168）。            │
├──┼─────────────────────────┤
│ ４ │被害人葉代蘭年籍電話資料便條紙                    │
├──┼─────────────────────────┤
│ ５ │大陸地區被害人個人資料1份                         │
├──┼─────────────────────────┤
│ ６ │共犯綽號及代碼便條紙1張                           │
├──┼─────────────────────────┤
│ ７ │大陸地區自動櫃員機ATM操作介面說明                 │
├──┼─────────────────────────┤
│ ８ │網路電話通訊紀錄2 紙（顯示機房IP位址114.38.67.157 │
│    │與二類電信業者提供網段218.32.192.197連結對外撥接群│
│    │發網路電話，時間至2010年3 月3 日止）。            │
├──┼─────────────────────────┤
│ ９ │中華電信股份有限公司客服作業中心回覆單（載明機房IP│
│    │位址114.38.67.157 為丙○○自98年9 月28日申設）。  │
├──┼─────────────────────────┤
│１０│室內電話機18台                                    │
├──┼─────────────────────────┤
│１１│閘道器6台                                         │
├──┼─────────────────────────┤
│１２│IP分享器6台                                       │
├──┼─────────────────────────┤
│１３│對講機7台                                         │
├──┼─────────────────────────┤
│１４│監視器1 組（主機1 台及鏡頭4 支）                  │
├──┼─────────────────────────┤
│１５│大陸地區被害人個人資料光碟1片                     │
├──┼─────────────────────────┤
│１６│行動電話9 支（SIM 卡已於搜索前遭被告戊○○湮滅）  │
├──┼─────────────────────────┤
│１７│電腦設備5組                                       │
├──┼─────────────────────────┤
│１８│隨身碟1 個（內有詐騙用相關資料及網址）            │
└──┴─────────────────────────┘
附件：

司法院資訊處製作；財團法人民間司法改革基金會備份。
